【裁判字號】    99,台上,935
【裁判日期】    990210
【裁判案由】    違反槍砲彈藥刀械管制條例等罪
【裁判全文】
最高法院刑事判決              九十九年度台上字第九三五號
上  訴  人  甲○○
選任辯護人  余景登律師
上列上訴人因違反槍砲彈藥刀械管制條例等罪案件，不服台灣高
等法院高雄分院中華民國九十八年十一月二十日第二審判決（九
十八年度上訴字第一六四一號，起訴案號：台灣高雄地方法院檢
察署九十六年度偵字第三二九六七號），提起上訴，本院判決如
下：
    主  文
原判決關於私行拘禁部分撤銷，發回台灣高等法院高雄分院。
其他上訴駁回。
    理  由
一、撤銷發回（私行拘禁）部分：
本件原判決以上訴人甲○○不服第一審關於論處上訴人犯私行拘
禁罪（累犯）之罪刑部分之科刑判決，於法定期間內提起第二審
上訴，但未依據卷內既有訴訟資料或提出新事證，指摘第一審判
決關於此部分之認事、用法及量刑等事項，有何足以影響判決結
果之不當或違法，而構成應予撤銷之具體事由，乃依刑事訴訟法
第三百六十七條前段、第三百七十二條之規定，以上訴不合法律
上之程式，不經言詞辯論，駁回上訴人此部分在第二審之上訴，
固非無見。
惟按：不服第一審判決而上訴於第二審法院者，應提出上訴書狀
，上訴書狀應述具體理由，為刑事訴訟法第三百五十條第一項
、第三百六十一條第一項、第二項所明定。所謂具體理由，解釋
上固係指依據卷內既有訴訟資料或提出新事證，指摘或陳明第一
審判決於認定事實、適用法律或量刑有何足以影響判決本旨之不
當或違法，而構成應予撤銷、變更之具體事由，始克當之；倘僅
泛言原判決認定事實錯誤、違背法令、量刑失之過重或輕縱，而
未依上述意旨指出具體事由，或形式上雖已指出具體事由，然其
事由縱使屬實，亦不足認原判決有何不當或違法者，皆難謂係具
體理由，俾與第二審上訴制度旨在請求第二審法院撤銷、變更不
當或違法之第一審判決，以實現個案救濟之立法目的相契合，並
節制濫行上訴。然上訴理由就所指摘第一審判決於認事、用法或
量刑等事項，有不當或違法之情形，倘已提出相關具體事由為憑
，即不能逕認係抽象、空泛或籠統指摘。縱其所舉事由經調查結
果，並非可採，要屬上訴有無理由之範疇，尚難遽謂未述具體
理由，而認上訴為不合法律上之程式。又現行刑事訴訟法就第二
審上訴程序係採行覆審制，就第一審判決經上訴之部分，為完全
重複之審理，並據以認事、用法及量刑，而非單純書面審核第一
審判決有無不當或違法而已。被告於第一審未提出之抗辯或未聲
請調查之證據，於第二審始行提出或聲請，仍為法所不禁，第二
審自應予以審酌、調查。本件上訴人有關私行拘禁部分之第二審
上訴意旨係略以：(一)被害人陳宜裕因負債累累，走投無路，為躲
避債主，乃情願跟隨上訴人；陳宜裕為取信於另案通緝中之上訴
人，自願於上訴人睡覺或外出時，戴上手銬；陳宜裕於民國九十
六年十一月七日晚間，曾與上訴人一起外出至大賣場購物，其神
色自若，足證上訴人並未剝奪陳宜裕之行動自由。嗣陳宜裕因故
遭上訴人毆打，才心生不滿，故為誣指上訴人，所指被害情節可
謂不盡不實，不能率予採信。(2)「松蕊汽車保養廠」（按上訴狀
記載為「菘蕊汽車保養廠」）係上訴人友人「瑞哥」所開設，由
徐榮生出面承租廠房等情，有公證書及房屋租賃契約書可證。「
松蕊汽車保養廠」原本委託上訴人經營管理，並由上訴人保管廠
房鑰匙，陳宜裕則為修理汽車師傅。陳宜裕所指上訴人從「松蕊
汽車保養廠」駛離之二輛自用小客車，其中一輛於陳宜裕投靠上
訴人之前，即由上訴人、柯皇佑使用中，另一輛則原本停放在路
邊，根本不在「松蕊汽車保養廠」內。第一審未能傳喚、拘提陳
宜裕到案詳加調查，即單憑陳宜裕於警詢及檢察官訊問時之不實
指訴，遽認上訴人犯私行拘禁罪，有違最高法院五十二年台上字
第一三００號判例意旨等語。則上訴人就私行拘禁部分提起第二
審上訴之上訴理由，已憑據卷內訴訟資料，具體指出陳宜裕於警
詢及檢察官訊問時之陳述，有何不實之處，第一審判決據以論處
上訴人私行拘禁罪刑，核有不當或違法之情形，而構成應予撤銷
、變更之具體事由，揆諸上述說明，難謂其上訴書狀未述具體
理由。原判決雖說明：第一審判決已詳為說明其認定上訴人有私
行拘禁犯行所憑之證據及理由，並無應於審判期日調查之證據而
未予調查之違誤。又上訴意旨所指各節，無非單純否認第一審判
決所採證據之證明力及所認定之犯罪事實，而未具體指摘原判決
於認事、用法等事項，有何足以影響判決結果之不當或違法，應
認其上訴不符上訴應述具體理由之法定要件，即不合法律上之
程式，應予駁回等語（見原判決第四、五頁）。但原判決所為說
明，無異於在第二審上訴程序，單純書面審核第一審判決有無不
當或違法。原判決未遑審酌、調查上訴理由所指上情，是否可採
，猶以上訴人提起上訴未述具體理由，遽認其就第一審判決關
於私行拘禁部分之上訴，為不合法律上之程式，予以駁回，不無
混淆上訴是否合法、有無理由之判斷，難謂適法。上訴意旨執以
指摘原判決關於私行拘禁部分為違法，非無理由，應認原判決關
於私行拘禁部分，有撤銷發回更審之原因。又上訴人被訴另犯刑
法第三百零四條第一項之強制罪部分，第一審判決認為其與上訴
人所犯刑法三百零二條第一項之私行拘禁罪部分，有實質上一罪
關係，經原判決一併駁回上訴，基於審判不可分原則，併予發回
。
二、上訴駁回（持有手槍）部分：
按第三審上訴書狀，應述上訴之理由，其未述者，得於提起
上訴後十日內補提理由書於原審法院，已逾上述期間，而於第三
審法院未判決前仍未提出上訴理由書狀者，第三審法院應以判決
駁回之，刑事訴訟法第三百八十二條第一項、第三百九十五條後
段規定甚明。本件上訴人因違反槍砲彈藥刀械管制條例等罪案件
，不服原判決，於九十八年十二月十七日提起上訴，並未述其
不服原判決關於以上訴不合法律上之程式，駁回第一審判決依想
像競合犯之規定，從一重論處上訴人持有手槍罪刑（累犯）部分
之理由（上訴人之選任辯護人於九十八年十二月二十八日所具第
三審上訴理由狀，僅就原判決關於私行拘禁部分，述上訴理由
），迄今逾期已久，於本院未判決前仍未提出，依上開規定，其
有關持有手槍部分之上訴，自非合法，應予駁回。
據上論結，應依刑事訴訟法第三百九十七條、第四百零一條、第
三百九十五條後段，判決如主文。
中    華    民    國  九十九  年    二    月    十    日
                      最高法院刑事第十二庭
                          審判長法官  張  春  福
                                法官  林  勤  純
                                法官  李  錦  樑
                                法官  陳  國  文
                                法官  郭  毓  洲
本件正本證明與原本無異
                                      書  記  官
中    華    民    國  九十九  年    二    月  二十三  日
                                                      Ｑ

司法院資訊處製作；財團法人民間司法改革基金會備份。
